臺灣桃園地方法院民事裁定
111年度訴聲字第21號
聲  請  人  凱泰資產管理有限公司

法定代理人  林韋伶  
相  對  人  游國樑  
            江念祖  

上列當事人間請求確認優先承買權存在等事件，聲請人聲請許可
為訴訟繫屬事實之登記事件，本院裁定如下：
    主  文
聲請駁回。
    理  由
一、聲請意旨略以：相對人游國樑（以下稱游國樑）於民國106
    年間就坐落於桃園市○○區○○段000○00000地號土地（下稱系
    爭土地）上之門牌號碼桃園市○○區○○路000巷00弄00號2樓房
    屋（下稱系爭房屋），與相對人江念祖（下稱江念祖，與游
    國樑合稱為相對人）簽訂房屋買賣契約，並移轉系爭房屋之
    所有權移轉登記。聲請人為系爭土地之共有人，游國樑卻未
    以同一買受條件通知聲請人，致聲請人未能依土地法第104
    條之規定行使優先承買權，現已提起確認優先承買權存在訴
    訟（下稱本案訴訟），為免相對人再行移轉或設定，爰依民
    事訴訟法第254條第5項規定聲請許可為訴訟繫屬事實之登記
    等語。
二、按訴訟標的基於物權關係，且其權利或標的物之取得、設定
    、喪失或變更，依法應登記者，於事實審言詞辯論終結前，
    原告得聲請受訴法院以裁定許可為訴訟繫屬事實之登記，民
    事訴訟法第254條第5項定有明文。其立法旨在藉由將訴訟繫
    屬事實予以登記之公示方法，使第三人知悉訟爭情事，俾阻
    却其因信賴登記而善意取得，及避免確定判決效力所及之第
    三人受不測之損害。其所定得聲請發給已起訴證明之當事人
    ，係指原告；其訴訟標的宜限於基於『物權關係』者，以免過
    度影響被告及第三人之權益。」，故得聲請裁定許可為訴訟
    繫屬事實之登記者，限於原告起訴之訴訟標的係基於物權關
    係，且其權利或標的物之取得、設定、喪失或變更，依法應
    登記者為限。倘原告起訴主張之訴訟標的法律關係，並非物
    權關係者，自不得為上開聲請。又土地法第104條之優先承
    買權，係指得依相同條件，優先與出賣人訂立買賣契約，具
    有相對物權效力之形成權（最高法院107年度台上字第2324
    號判決意旨參照）。
三、經查，聲請人於本案訴訟主張其為系爭土地之共有人，依土
    地法第104條第1項後段之規定，就系爭房屋有優先承買權，
    請求確認就系爭房屋有優先購買權存在，並請求游國樑與其
    訂立買賣契約，並將系爭土地所有權移轉登記予聲請人（見
    本院訴字卷第3頁）。核其訴訟標的為土地法第104條後段之
    「優先承買權」，然該規定所指之「優先承買權」，依上開
    說明，係具有相對物權效力之形成權，其性質非屬民事訴訟
    法第254條第5項所稱之物權關係；且優先承買權之取得、設
    定、喪失或變更，亦非依法應予登記，與民事訴訟法第254
    條第5項所規定之要件自有不符，尚無從許可為訴訟繫屬事
    實之登記。是聲請人之聲請，實屬無據，應予駁回。
四、爰裁定如主文。
中　　華　　民　　國　　111 　年　　7 　　月　　29　　日
                  民事第四庭  法　官　傅思綺
正本係照原本作成。
如不服本裁定應於送達後10日內向本院提出抗告狀，並應繳納抗告費新台幣1000元。                                      
中　　華　　民　　國　　111 　年　　7 　　月　　29　　日
                              書記官  康馨予